臺灣高等法院高雄分院刑事判決　　　　　九十一年度上訴字第五一四號
　　上　訴　人
　　即　被　告　乙○○
　　指定辯護人　本院公設辯護人　孫妙岑
右上訴人因強盜案件，不服臺灣高雄地方法院九十年度易字第三六六三號中華民國九
十年十二月八日第一審判決（起訴案號：臺灣高雄地方法院檢察署九十年度偵字第一
六四七九號），提起上訴，本院判決如左：
      主      文
原判決撤銷。
乙○○共同攜帶兇器竊盜，處有期徒刑壹年陸月。
      事      實
一、乙○○曾自民國（下同）七十八年十一月間起至八十一年五月間，因犯竊盜、麻
    藥等罪，經臺灣高等法院臺南分院分別判處有期徒刑六年十月、刑前強制工作三
    年及有期徒刑六月，應執行有期徒刑七年三月、刑前強制工作三年確定，於八十
    七年十二月一日縮刑假釋，現仍在假釋期間。詎其仍不知悔改，與友人蕭正俊基
    於意圖為自己不法所有之犯意聯絡，於九十年五月七日凌晨三時二十五分許，在
    高雄市○鎮區○○路一０四號前騎樓下，由蕭正俊破壞甲○○所有、停放該處、
    車牌號碼ＷＦ五五五八號自用小客車前座門鎖並開啟車門後，再由乙○○持具有
    危險性可為兇器使用之螺絲起子進入車內開啟該車鑰匙孔後方駕駛座面板、接通
    面板下線路並發動該車；後因該車後方路旁尚垂直停放甲○○父親所有之營業用
    小客車、阻礙乙○○將甫竊得之車輛倒車駛離騎樓下，蕭正俊乃將該營業用小客
    車強行推離，而為甲○○配偶張簡珮君聽聞車輛發動聲響，遂自住處奔出高呼「
    捉賊」且敲打車窗、試圖開啟車門，並立於車後擬阻擋乙○○將該車倒車駛離現
    場，乙○○仍逕行倒車，張簡珮君見乙○○並無停車跡象，乃閃避一旁，任令乙
    ○○駕車離去；嗣同日凌晨三時四十分許，乙○○駕駛竊得之車牌號碼ＷＦ五五
    五八號自用小客車未遵守行車管制號誌、快速闖越高雄市○○路與民權路口，遭
    高雄市政府警察局苓雅分局巡邏員警駕巡邏車鳴響警報器追躡，行至高雄市○○
    路、金門街口，乙○○乃將該車棄置路旁、徒步逃逸，為警採集車輛上指紋比對
    後查獲（蕭正俊部分由檢察官另行偵查中）。
二、案經甲○○訴由高雄市政府警察局苓雅分局報請臺灣高雄地方法院檢察署檢察官
    偵查起訴。
      理      由
一、上訴人即被告乙○○經本院傳喚，未據到庭，其於原審審理時固不否認有於右揭
    時地與友人蕭正俊進入甲○○之前揭小客車內，由其持螺絲起子開啟該車鑰匙孔
    後方駕駛座面板、接通面板下線路後發動該車，並將車倒出騎樓、駛離現場，後
    棄置在高雄市○○路、金門街口路旁、為警尋獲，車上指紋確為其所有等情，然
    矢口否認有何竊盜之犯行，辯稱：當日伊係於凌晨時分接獲友人蕭正俊電話而應
    蕭正俊請求駕伊所有、車牌號碼二Ｍ四七四０號賓士自用小客車搭載蕭正俊自臺
    南南下高雄為蕭正俊友人修復車輛，到達現場時該車車門已經打開，伊乃持螺絲
    起子以前述方式為蕭正俊將車輛發動，後因該車後方路旁尚垂直停放一輛營業用
    小客車、無法將車輛倒車駛離騎樓下，伊乃將該車熄火後自行搭乘計程車離去，
    但未久又接獲蕭正俊電話通知該妨礙通行之營業用小客車已經移開，其乃應蕭正
    俊之要求返回現場再次發動車輛，並遵從蕭正俊之指示將車輛倒車駛出騎樓、駛
    離現場，後因心生疑竇始將車輛棄置路旁，並非竊取該車，將車輛駛離現場時未
    見聞有人攔阻，亦未遭員警駕巡邏車鳴笛追逐云云。
二、經查：被告確有與友人蕭正俊於九十年五月七日凌晨三時二十五分許，在高雄市
    前鎮區○○路一０四號前騎樓下，由蕭正俊破壞甲○○所有、停放該處、車牌號
    碼ＷＦ五五五八號自用小客車前座門鎖並開啟車門後，再由被告持具有危險性可
    為兇器使用之螺絲起子進入車內開啟該車鑰匙孔後方駕駛座面板、接通面板下線
    路、發動該車，而該車後方路旁尚垂直停放有營業用小客車一輛，阻礙被告將車
    輛倒車駛離騎樓下，俟該營業用小客車移開、被告正擬將該車倒車駛出騎樓之際
    ，為甲○○配偶張簡珮君聽聞車輛發動聲響，張簡珮君遂自住處奔出高呼「捉賊
    」且敲打車窗、試圖開啟車門，並立於車後欲阻擋被告將該車倒車駛離現場，被
    告仍逕行倒車駛離，嗣同日凌晨三時四十分許，被告駕駛該車牌號碼ＷＦ五五五
    八號自用小客車遭員警駕巡邏車鳴響警報器追躡，行至高雄市○○路、金門街口
    ，被告乃將該車棄置路旁、徒步逃逸，為警採集車輛上指紋比對後查獲之事實，
    業據被告於警訊中坦認不諱（見警卷第一、二頁），核與被害人甲○○、張簡珮
    君指述情節相符，且有車籍作業系統查詢認可資料單可稽；被告即為當日駕駛甲
    ○○所有、車牌號碼ＷＦ五五五八號自用小客車、不顧立於車後攔阻之張簡珮君
    、仍逕行倒車將車駛離，迭據張簡珮君當面辨識後指認明確；甲○○所有、車牌
    號碼ＷＦ五五五八號自用小客車於九十年五月七日凌晨三時二十五分許遭竊取駛
    離現場後，在高雄市○○路與民權路口，為高雄市政府警察局苓雅分局巡邏員警
    駕巡邏車鳴響警報器追躡，後遭棄置高雄市○○路、金門街口路旁，亦經原審依
    職權查證屬實，有高雄市政府警察局苓雅分局（九０）高市警苓分刑字第一九三
    七九號覆函暨員警查（追）緝報告在卷可稽（原審卷第五二、五三頁）；又該車
    左前門鎖及電門遭破壞，車內經勘驗人員以粉末法採驗結果，發現有被告之指紋
    ，亦有高雄市政府警察局苓雅分局刑案現場勘查報告暨內政部警政署刑事警察局
    （九十）刑紋字第九三八四八號鑑驗書可考（警卷第七至九頁）。
三、被告雖辯稱伊係於當日凌晨時分接獲友人蕭正俊電話，而應蕭正俊請求駕伊所有
    賓士小客車搭載蕭正俊自台南前來高雄為蕭正俊友人修復車輛，伊是受蕭正俊所
    騙南來高雄修車，不知係偷車云云，並舉證人邱輝明、王炎輝於原審到庭附合其
    說詞（見原審卷第一０六、一０七、一一０頁），然查：
  (一)被告於警訊及檢察官偵查中從未提及其於接獲蕭正俊電話邀約南來高雄之際及南
    下高中途中，尚有他人在場，其於原審審理時始指稱有邱輝明等證人在場可以為
    證，其真實性殊有可疑。
  (二)被告於原審審理時先係稱伊搭載蕭正俊自臺南南下高雄修理車輛之時，有年籍姓
    名不詳、綽號「輝仔」（閩南語）之友人陪同南下，且當日伊僅將甲○○所有、
    車牌號碼ＷＦ五五五八號自用小客車發動交予蕭正俊處理，並未將該車駛離現場
    即載同「輝仔」返回臺南，但伊不知如何與「輝仔」聯絡云云（原審卷第二九頁
    ）；繼又改稱當日確係伊將車輛駛離現場，但發現遭巡邏車追躡，始心生疑竇，
    而陪同伊南下之友人係年籍姓名不詳、綽號「枝仔」（閩南語）之人，並非綽號
    「輝仔」之人（原審卷第三八頁）；嗣再次改稱當日確係年籍姓名不詳、綽號「
    輝仔」（閩南語）之友人陪同南下，且伊接獲蕭正俊電話請求之際，尚有一年籍
    姓名不詳、綽號「鬍鬚」（閩南語）之人在場云云（原審卷第四七頁）後又改陳
    稱年籍不詳、名為「邱明輝」之人即為綽號「鬍鬚」（閩南語）之友人，係當日
    與伊同車南下高雄、並先行乘坐計程車離去之人，至年籍不詳、名為「王炎輝」
    之人，係伊接獲蕭正俊電話邀約南下修車時在場之人等語（原審卷第六四頁）被
    告最後並提出證人邱輝明、王炎輝之住所、年籍資料，以供原審查證（原審卷第
    九一頁）；然綜合上開被告先後多次在原審所述，被告非惟就所稱接獲蕭正俊電
    話邀約南下之際及南下高雄途中有無所謂友人在場、在場友人為一人或二人、何
    人在場、在場之友人綽號為何（「輝仔」或「枝仔」、「鬍鬚」）、何人陪同其
    南下（「枝仔」、「輝仔」或「鬍鬚」）、何人在場聽聞等情迭為矛盾之供述，
    且就「輝仔」或「枝仔」、「鬍鬚」之真實姓名、年籍、聯絡方式，初係稱全然
    不知，嗣始稱係邱輝明、王炎輝參酌證人邱輝明、王炎輝均證稱渠等為被告十餘
    年之好友，既為多年好友，何以被告先前竟陳稱不知悉渠等真實姓名、聯繫方式
    ，甚且多次混淆渠等綽號？且證人邱輝明就所稱當日三人同車南下高雄時之座位
    位置、於車上雙方是否介紹相識、交談、交談內容等情，與被告之供述相齟齬，
    就原審隔離詢問其關於當日蕭正俊之相貌、身材、穿著、有無攜帶物品、當日與
    被告聯繫次數、至高雄行車路線、交流道、在場等候之人人數、樣貌等細節，復
    均答以不知情、已遺忘等語，是證人所述顯有可疑，已難遽採。
  (三)況縱認證人所述屬實，亦僅能證明當日被告係聲稱其將搭載友人蕭正俊南下高雄
    修理車輛，尚不足據以為對被告有利之認定，蓋證人邱輝明、王炎輝既未與被告
    就竊取他人車輛有犯意聯絡，本難期待被告坦承告知渠等其將於是夜南下高雄竊
    取他人車輛，又被告以螺絲起子發動本件甲○○所有、車牌號碼牌ＷＦ五五五八
    號自用小客車，將該車駛離現場之際，證人邱輝明已先行乘坐計程車離去、並不
    在場，亦經被告、證人邱輝明供承在卷，故被告究有無與蕭正俊基於意圖為自己
    不法所有之犯意聯絡而持螺絲起子發動本件車輛後，將車輛駛離現場，證人邱輝
    明既未在場眼見親聞，自無從據以認定被告確係誤認該車為蕭正俊友人所有而本
    於維修之意發動、駛離該車。
  (四)再被告如係應友人蕭正俊之要求，駕車自台南前來高雄為蕭正俊友人修復車輛，
    但該車除電門即鑰匙孔後方駕駛座面板下線路係遭被告持螺絲起子破壞外，左前
    車門鎖亦遭破壞，前已述及，而倘被告確如其所述係誤信該車為蕭正俊友人所有
    ，在發覺該車駕駛座車門鎖遭破壞時，何以竟未起疑？如被告誤信該車輛為蕭正
    俊友人所有、車門遭破壞且故障無法發動，又何以竟未向車主索取車輛鑰匙、檢
    查電門有無損壞、嘗試可否發動或自車內開啟車輛引擎蓋檢查其內機件有無異狀
    、油料水電等有無短少，竟逕持螺絲起子破壞鑰匙孔後方駕駛座面板、接通面板
    下線路以發動該車？又何以被告明知係專程南下維修車輛，啟程南下之際竟未攜
    帶任何維修工具？再者，倘被告確意在為蕭正俊友人維修、發動車輛，則其將車
    輛順利發動後，應將車輛交由車主處理，豈有自行駕該車離去之理？況被告一再
    陳稱在高雄人地生疏，對高雄市之路名、方向俱無瞭解，則蕭正俊與其友人何故
    竟將該車交由被告一人駛離？又被告既係開其所有之賓士車搭載蕭正俊前來高雄
    ，何以於將車修妥後，因該車有他車擋住，竟不搭自己之賓士車，反搭計程車離
    去﹖
  (五)參諸被告發動車輛後，車主甲○○配偶張簡珮君即自屋內衝出、高呼「捉賊」並
    敲打車窗、立於車後阻攔，前業提及，被告倘非意圖為自己不法所有而竊取該車
    ，何以竟不立時停車、下車說明原委甚或向在場之蕭正俊求證，反不予理會而逕
    行駕車離去？又被告如非明知係竊取他人車輛且業為車輛所有人發覺報警，是日
    何需駕車高速行駛、未遵守交通管制號誌闖越路口？聽聞員警駕巡邏車鳴響警報
    器追躡時，又何以旋棄車徒步逃逸？
  (六)足見被告所辯，要與常情有違，顯不足採，應認被告確與蕭正俊基於意圖為自己
    不法所有之犯意聯絡，由蕭正俊破壞車門鎖、將妨礙被告駕車離去之自用小客車
    推離，再由被告持螺絲起子開啟鑰匙孔後方駕駛座面板、接通面板下線路以發動
    該車引擎、竊取該車後駕車離去。
四、被告雖於檢察官偵訊及原審審理中另辯稱將車輛駛離現場時未見聞有人攔阻，亦
    未遭員警駕巡邏車鳴笛追逐云云，然被害人甲○○配偶張簡珮君聽聞車輛發動聲
    響後，曾自住處奔出高呼「捉賊」且敲打車窗、試圖開啟車門，並立於車後欲阻
    擋被告將該車倒車駛離現場，被告仍逕行倒車離去，嗣同日凌晨三時四十分許，
    被告駕駛該車牌號碼ＷＦ五五五八號自用小客車未遵守行車管制號誌、快速闖越
    高雄市○○路與民權路口，遭高雄市政府警察局苓雅分局巡邏員警駕巡邏車鳴響
    警報器追躡，已經被告於警訊中坦認不諱，並據張簡珮君在警、偵訊及本院審理
    中指述纂詳，且有高雄市政府警察局苓雅分局（九０）高市警苓分刑字第一九三
    七九號覆函暨員警查（追）緝報告在卷可資佐憑，業如前述，被告嗣後翻異前供
    ，應不足採。
五、綜上所述，被告罪證已甚明確，所辯要係卸責之詞，不足採信，核被告攜具危險
    性可為兇器使用之螺絲起子竊盜，係犯刑法第三百二十一條第一項第三款之加重
    竊盜罪，公訴人認係犯刑法第三百二十條第一項之普通竊盜罪，尚有未洽，起訴
    法條應予變更，被告與蕭正俊間，有犯意之聯絡及行為之分擔，應依刑法第二十
    八條論以共同正犯。
六、原審予以論罪科刑，固非無見，然查被害人甲○○之機車係停放於屋前騎樓下，
    被告以螺絲起子，開啟該車方向盤鑰匙孔後方之座面板，接通電路發動引擎，並
    倒車後退，以達竊車之目的，該倒車之行為乃為行竊得逞之必要過程，為行竊行
    為之一部分，雖甲○○之配偶張簡珮君指稱伊聽到車輛發動聲，自住處奔出，敲
    打車窗，並立於車後阻擋被告將該車倒車駛離現場，被告仍逕行倒車，伊見被告
    無停車之跡象，閃避一旁，始未遭碾壓云云，惟被告係欲竊車而倒車，已如前述
    ，非為防護其已竊得之贓車而故意倒車衝撞張簡珮君，張簡珮君恐遭被告倒車碾
    壓，為顧及自身安全而閃避，乃屬正常之自然反應，殊難認被告係對張簡珮君施
    強暴之行為，原審認被告係為防護贓物而施強暴，依刑法第三百三十條第一項之
    加重準強盜罪論處，顯有違誤。被告上訴指摘原判決不當，非無理由，應由本院
    將原判決撤銷，審酌被告曾有竊盜前科，素行不佳，犯罪後猶飾詞狡辯，態度並
    非良好，顯無悔意，被害人失竊之車輛業已取回，所受之損害非鉅等一切情狀，
    爰予科處有期徒刑壹年陸月。
七、被告經合法傳喚，無正當理由不到庭，爰不待其陳述，逕行判決。
據上論斷，應依刑事訴訟法第三百六十九條第一項前段、第三百六十四條、第二百九
十九條第一項前段、第三百條、第三百七十一條，刑法第二十八條、第三百二十一條
第一項第三款，判決如主文。
本案經檢察官鄭文貴到庭執行職務。
中    華    民    國     九十一     年       六       月      十一      日
                              臺灣高等法院高雄分院刑事第四庭
                                  審判長法官  蕭權閔
                                        法官  陳啟造
                                        法官  陳吉雄
右正本證明與原本無異。
檢察官如不服本判決應於收受本判決後十日內向本院提出上訴書狀，其未述上訴理
由者，並得於提起上訴後十日內向本院補提理由書狀（均須按他造當事人之人數附繕
本)。
被告不得上訴。
                                      書記官  黎  珍
中    華    民    國     九十一     年       六       月       十三     日
附錄  本判決論罪科刑法條：
刑法第三百二十一條第一項第三款
犯竊盜罪而有左列情形之一者，處六月以上五年以下有期徒刑：
三、攜帶兇器而犯之者。
                                                                        Ｋ
